【裁判字號】    91,訴,1276
【裁判日期】    920425
【裁判案由】    偽造有價證券等
【裁判全文】
臺灣桃園地方法院刑事判決                        九十一年度訴字第一二七六號
    公  訴  人  臺灣桃園地方法院檢察署檢察官
    被      告  甲○○
右列被告因偽造有價證券等案件，經檢察官提起公訴（九十一年度偵字第四０００號
號），本院判決如左︰
    主  文
甲○○意圖為自己不法之所有，而侵占遺失物，處罰金仟元，如易服勞役，以佰
元折算壹日。又共同意圖供行使之用而偽造信用卡，處有期徒刑壹年貳月。扣案之偽
造之信用卡貳枚（華僑銀行卡號0000000000000000號之ＶＩＳＡ信
用卡及合作金庫卡號0000000000000000號之ＶＩＳＡ信用卡）、特
易購賣場簽帳單持卡人存根聯壹紙（含其上偽造之「陳明德」署押壹枚）、該簽帳單
特約商店存根聯上偽造之「陳明德」署押壹枚，均沒收。
    事  實
一、甲○○於民國九十年十月間某日，在台南縣台南高工附近某處，拾獲陳明德所遺
    失之普通小型車駕駛執照一枚，竟意圖為自己不法之所有將之侵占入己。復另行
    起意，基於偽造信用卡之犯意，及意圖為自己不法所有之詐欺及行使偽造私文書
    之概括犯意，與其成年之友人吳南豪（未經起訴）基於共同之犯意聯絡，先於同
    年十二月初某日，透過跳蚤市場雜誌刊登之廣告，與姓名年籍不詳綽號「阿春」
    之成年男子取得聯繫，三人即基於共同偽造信用卡之犯意聯絡，以每張新台幣（
    下同）一萬五千元之價格，由甲○○提供前揭陳明德駕駛執照之年籍資料予「阿
    春」偽造信用卡二枚。迨同年十二月中旬，該名「阿春」之男子便將已偽造好之
    華僑銀行卡號0000000000000000號之ＶＩＳＡ信用卡及合作金
    庫卡號0000000000000000號之ＶＩＳＡ信用卡各一枚（未同時
    偽造信用卡背面持卡人之簽名）交付予甲○○。甲○○取得前開二枚偽造之信用
    卡後，隨即與吳南豪基於犯意聯絡，由甲○○在該二枚信用卡背面簽名欄內偽簽
    「陳明德」署名各一枚，並與吳南豪於九十一年二月十九日下午一時五十六分許
    ，至桃園縣蘆竹鄉○○路○段一一二號「台茂購物商場」之地下二樓「特易購賣
    場」，以前開偽造之華僑銀行信用卡，購買價值一萬零九百九十九元之ＰＳ２遊
    戲機一台，甲○○並冒用陳明德名義，在不知情之店員丙○○所交付之一式二聯
    簽帳單之第一聯持卡人存根聯上偽造「陳明德」署名一枚，因該簽帳單第二聯為
    複寫紙而同時在該簽帳單第二聯特約商店存根聯上複寫「陳明德」署名一枚，表
    示甲○○為陳明德本人，同意依據信用卡持卡人合約條件按簽帳單金額付款予發
    卡銀行之意，而偽造該等私文書，再將偽造之簽帳單交予店員丙○○而行使之，
    經店員丙○○核對後，誤以甲○○即為陳明德本人而陷於錯誤，允予簽帳消費並
    交付前開遊戲機予甲○○，甲○○取得遊戲機後再交付予吳南豪保管，足以生損
    害於陳明德本人、特約商店即特易購賣場及發卡銀行華僑銀行對信用卡管理之正
    確性。嗣於同日下午三時許，甲○○與吳南豪再承前開犯意，同至該商場四樓「
    百利發電視遊樂器店」，由甲○○持前開偽造合作金庫之信用卡予不知情之店員
    乙○○，欲詐購價值二萬一千九百九十九元之遊戲機台時，為乙○○發覺有異，
    報請該賣場警衛前來處理查獲而未遂，並於其身上扣得前開偽造之信用卡二枚，
    吳南豪則趁隙逃逸。
二、桃園縣警察局大園分局報告台灣桃園地方法院檢察署檢察官偵查起訴。
    理  由
一、右揭事實，業據被告甲○○於偵、審中坦承不諱（九十一年偵字第四０００號卷
    第六至第七頁、第二十一頁至第二十二頁、第三十九頁至第四十二頁、本院九十
    二年四月十一日審判筆錄），核與證人乙○○於警訊時、證人丙○○於警訊及本
    院審理時指證之情節相符，並有前開一萬零九百九十九元之簽帳單持卡人存根聯
    、發票各一紙附卷可稽。而前開被告持以向特約商店詐購財物之信用卡二枚，經
    財團法人聯合信用卡處理中心確認係偽造之信用卡，亦有該處理中心回函一紙可
    憑，此外，復有前開偽造之信用卡二枚及陳明德之駕駛執照一張扣案可佐。足徵
    被告自白與事實相符，堪以採信。次查，被害人陳明德業經公訴人合法通知未到
    庭，且經公訴人及本院以電話聯繫其家人結果，均獲告陳明德本人並未居住在家
    裡，且無與家人聯繫，家人亦不知陳明德有無遺失駕駛執照等情，有台灣桃園地
    方法院檢察署九十一年八月九日辦案進行單及本院電話紀錄各一份在卷可參，是
    無從進一步查證前開陳明德駕駛執照係於何時、地，因遺失或遭竊或其他脫離其
    本人持有之原因，惟衡之駕駛執照乃吾人日常生活中駕駛自小客車時所必需攜帶
    之證件，顯非經陳明德拋棄之無主物，且無證據證明該駕駛執照係遭人竊取，是
    認該駕駛執照應係陳明德所遺失為宜。末查，證人丙○○於本院審理時證稱被告
    當天所刷之簽帳單係兩聯式複寫，一聯是顧客存根聯，一聯是特約商店存根聯，
    我們再持特約商店存根聯向銀行請款等語明確，從而堪認被告持偽造信用卡刷卡
    詐購財物係以一次複寫方式同時在一式二聯之簽帳單私文書上偽造「陳明德」署
    名共二枚甚明，公訴人誤以被告係以複寫方式一次偽造一式三聯（包含顧客存根
    聯、特約店存根聯、銀行存根聯）之陳明德署名等情，尚有誤會，附此敘明。綜
    右所陳，本件罪證明確，被告犯行洵堪認定，應依法論科。
二、按信用卡簽帳單，係持卡人向特約商店消費後簽持卡人姓名於其上，由特約商店
    將第一聯交持卡人收執，第二聯則由特約商店取回，而該簽帳單由持卡人簽名係
    指持卡人同意依據信用卡持卡人與發卡銀行間合約條件，對其所購物品或接受服
    務，均應按簽帳單之消費金額，付款予發卡銀行，故持卡人於該簽帳單簽名，其
    用意係對所簽之金額負責之意，故為刑法第二百十條之私文書。又於信用卡背面
    簽名欄內，偽簽他人名字，因信用卡背面簽名欄之簽名，單純自形式上觀察，即
    足以表示信用卡之簽名者於信用卡之有效期限內有權使用該信用卡之辨識及證明
    ，並非依習慣或特約表示一定用意之證明，故性質上仍屬刑法第二百十條之私文
    書（最高法院八十八年度台上字第五七三０號判決參照），是明知信用卡背面之
    簽名係偽造，仍持以該名義而行使該信用卡，自應論以行使偽造私文書罪之刑責
    。核被告甲○○所為，係犯刑法第三百三十七條之侵占遺失物罪、第二百零一條
    之一第一項之意圖供行使之用而偽造信用卡罪、第二百十六條、第二百十條之行
    使偽造私文書罪、第三百三十九條第一項、第三項之詐欺取財既遂及未遂罪。被
    告甲○○就上揭行使偽造信用卡犯行與吳南豪及該名「阿春」之成年男子間、就
    所犯詐欺取財、行使偽造私文書之犯行與吳南豪間，均有犯意之聯絡及行為之分
    擔，為共同正犯。被告行使偽造信用卡之低度行為為高度之偽造行為所吸收，不
    另論罪。被告偽造「陳明德」署押為偽造私文書之部分行為，偽造私文書後復持
    以行使，偽造私文書之低度行為為高度之行使行為所吸收，均不另論罪。公訴意
    旨誤以被告前開犯行，另犯刑法第二百十七條第一項之罪，及第二百零一條之一
    第二項之罪，均有未洽，附此敘明。又被告一次委託該名「阿春」男子偽造二枚
    分屬華僑銀行及合作金庫為名義所核發之信用卡，侵害二不同法益，觸犯構成要
    件相同之罪名，為想像競合犯，應從一重之意圖供行使之用而偽造信用卡罪論處
    。又被告第一次於特易購賣場持偽造之信用卡詐購財物時先提示而行使偽造信用
    卡背面簽名欄偽簽陳明德署押之私文書後，繼而行使被告偽造之簽帳單私文書，
    係本單一行使偽造私文書犯意之數舉動，為接續犯。另被告第二次於百利發電視
    遊樂店器詐購財物時，僅提示而行使偽造信用卡背面簽名欄偽簽陳明德署押之私
    文書，惟因該信用卡無法刷付而為警查獲，是該次並未有同時行使偽造簽帳單私
    文書，附此敘明。又被告在百利發電視遊樂器店時，已選定欲詐購之遊戲機台，
    且持偽造之信用卡予不知情之店員乙○○欲刷卡付費，惟為乙○○發覺有異而查
    獲等情，業據被告甲○○及證人乙○○供證甚明，是被告於該次已著手於詐欺犯
    罪行為之實施，而未至詐取財物之結果，為未遂犯。被告二次行使偽造私文書及
    詐欺取財既、未遂之犯行，均時間緊接，各觸犯構成要件相同之罪名，顯係基於
    概括犯意反覆為之，為連續犯，均應依刑法第五十六條之規定各論以連續行使偽
    造私文書一罪及從重以連續詐欺取財既遂一罪論，並分別加重其刑。被告所犯意
    圖供行使之用而偽造信用卡、行使偽造私文書罪之目的在於詐欺取財，為牽連犯
    ，應依第五十五條之規定，從一重之意圖供行使之用而偽造信用卡罪處斷。又被
    告所犯侵占遺失物罪與意圖供行使之用而偽造信用卡罪，犯意各別，行為互殊，
    應分論併罰。公訴意旨認前開二罪亦有方法結果之牽連關係，容有誤會，附此敘
    明。爰審酌被告犯罪之動機、生活狀況、智識程度、偽造信用卡並偽造私文書復
    持以行使，對被害人所生之損害非輕，亦影響社會交易秩序，及正值青年，竟不
    思循以正當途徑獲取財物，惟審酌其犯後坦承犯行，態度尚屬良好等一切情狀，
    分別量處如主文所示之刑，罰金部分並諭知易服勞役之折算標準，以資懲儆。
三、扣案之偽造信用卡二枚（華僑銀行卡號0000000000000000號之
    ＶＩＳＡ信用卡及合作金庫卡號0000000000000000號之ＶＩＳ
    Ａ信用卡），應依刑法第二百零五條規定宣告沒收。而前開偽造之信用卡既經為
    沒收之諭知，是在前開信用卡背面偽造之「陳明德」署押各一枚，即毋庸再重複
    諭知沒收。另扣案之被告甲○○偽造及行使之特易購賣場之簽帳單一紙，其中持
    卡人存根聯一紙，係被告與共犯吳南豪持偽造之信用卡消費後，特約商店交予渠
    等收執之購物憑證，為被告所有且係因犯罪所得之物，應依刑法第三十八條第一
    項第三款規定，宣告沒收。又該簽帳單持卡人存根聯上偽造之「陳明德」署押一
    枚，因該聯簽帳單已宣告沒收，即毋庸再對其上偽造之署押重複為沒收之諭知。
    另前開簽帳單之商店存根聯部分，已交付特約商店，非屬被告所有，固不得宣告
    沒收，惟其上偽造之「陳明德」署押一枚，應依刑法第二百十九條規定宣告沒收
    。至扣案之被告所拾獲之陳明德駕駛執照一枚，非屬被告所有，自不得宣告沒收
    。
據上論斷，應依刑事訴訟法第二百九十九條第一項前段，刑法第二十八條、第三百三
十七條、第二百零一條之一第一項、第五十六條、第二百十六條、第二百十條、第三
百三十九條第一項、第五十五條、第四十二條第二項、第二百零五條、第二百十九條
、第三十八條第一項第三款，罰金罰鍰提高標準條例第一條前段、第二條，判決如主
文。
本案經檢察官何嘉仁到庭執行職務。
中      華      民      國      九十二      年    四    月    二十五    日
                                  臺灣桃園地方法院刑事第三庭
                                      法  官  林惠霞
右正本證明與原本無異
如不服本判決書應於送達後十日內向本院提出上訴狀
                                      書記官  陳恩如
中      華      民      國      九十二      年    四    月    二十九    日
附錄本案論罪科刑法條全文
刑法第二百零一條之一第一項
中華民國刑法第二百零一條之一第一項：
意圖供行使之用，而偽造、變造信用卡、金融卡、儲值卡或其他相類作為簽帳、提款
、轉帳或支付工具之電磁紀錄物者，處一年以上七年以下有期徒刑，得併科三萬元以
下罰金。
中華民國刑法第二百一十六條
行使第二百十條至第二百十五條之文書者，依偽造、變造文書或登載不實事項或使登
載不實事項之規定處斷。
中華民國刑法第二百一十條
偽造、變造私文書，足以生損害於公眾或他人者，處五年以下有期徒刑。
中華民國刑法第三百三十九條
意圖為自己或第三人不法之所有，以詐術使人將本人或第三人之物交付者，處五年以
下有期徒刑、拘役或科或併科一千元以下罰金。
以前項方法得財產上不法之利益或使第三人得之者，亦同。
前二項之未遂犯罰之。
中華民國刑法第三百三十七條
意圖為自己或第三人不法之所有，而侵占遺失物、漂流物或其他離本人所持有之物者
，處五百元以下罰金。


司法院資訊處製作；財團法人民間司法改革基金會備份。
